【裁判字號】    94,訴,4288
【裁判日期】    950109
【裁判案由】    妨害自由等
【裁判全文】
臺灣高雄地方法院刑事判決              94年度訴字第4288號
公  訴  人  臺灣高雄地方法院檢察署檢察官
被      告  甲○○
上列被告因妨害自由等案件，經檢察官提起公訴（94年度偵字第
26122號），被告經訊問後為有罪之陳述，本院合議庭裁定由受
命法官獨任進行簡式審判程序，本院判決如下：
    主  文
甲○○竊盜，累犯，處有期徒刑肆月；又連續以強暴脅迫方法剝
奪人之行動自由，累犯，處有期徒刑拾月，扣案瑞士刀壹把沒收
之。應執行有期徒刑壹年，扣案瑞士刀壹把沒收之。
    事  實
一、甲○○曾於民國92年間因違反毒品危害防制條例案件，經本
    院以92年度訴字第1827號判決有期徒刑8 月確定，並於93年
    9 月8 日縮刑期滿執行完畢。
二、甲○○仍不知悔改，基於意圖為自己不法之所有，於94年11
    月11日中午12時30分許，在高雄市○○區○○路356 號家樂
    福公司愛河店大賣場，將商品展示架上之NO1 ：CR-MS1讀卡
    機1 個、BEQ 牌無線光學鼠1 個、集線器1 個、神腦NOKIA
    牌256 電池1 個、NOKIA 牌5140配件包1 包、NOKIA 牌1600
    手機1 支、黑炫風兩用耳機1 個、連帽尼龍夾克1 件（以上
    物品價值共約新台幣（下同）6044元），以徒手方式將上開
    物品置放在褲子口袋之方式竊取之，得手後，旋即通過收銀
    台並未結帳即離去，嗣經家樂福公司賣場監巡人員陳翠華通
    知安全課警衛人員乙○○，於94年11月11日中午12時50分許
    將已在出口手扶梯上之甲○○攔下並且帶往辦公室後，查悉
    上情。
三、甲○○於被乙○○帶往辦公室後，2 人商談和解事宜，達成
    以66000 元和解，惟甲○○經撥打電話給家人仍無法籌足和
    解金，於進入辦公室逾3 小時後，竟一時心急趁乙○○在打
    電腦之際，竟基於妨害自由之概括故意，持其所有客觀上可
    作為凶器使用瑞士刀1 把抵住乙○○之脖子，強押其進入監
    控室內，復拿取電腦桌上膠帶、扯壞電話機上電話線（毀損
    部分未據告訴）、扯下乙○○領帶將乙○○之雙手、雙手綑
    綁，並以襪子塞住乙○○嘴巴之強暴行，致乙○○受臉部右
    頦部擦傷1X0.3 公分、前頸部擦傷2.5X0.2 公分3 處、右腕
    關節處擦傷2X0.2 公分兩處等傷害，並威脅乙○○以：聽我
    的話做，否則同歸於盡等語，使乙○○心生畏懼，而剝奪乙○○之行動自由約40分鐘。嗣該大賣場職員丙○○經員工告
    知甲○○與乙○○2 人進入辦公室甚久心想有異，開門進入
    察看，甲○○復承前開妨害自由之概括犯意，持上開刀子抵
    住丙○○肚子，而剝奪丙○○之行動自由，嗣於94年11月11
    日17時20分許，在上址經丙○○勸導，甲○○始將瑞士刀交
    出，鬆綁乙○○雙手、雙腳，旋經該大賣場人員報警查獲，
    並扣得甲○○所有供上開犯罪所用之瑞士刀1 把。
四、案經乙○○、陳翠華訴由高雄市政府警察局三民第一分局移
    送台灣高雄地方法院檢察署檢察官偵查起訴。
    理  由
壹、程序部分
    本件被告甲○○所犯係死刑、無期徒刑、最輕本刑為3 年以
    上有期徒刑以外之罪，其於準備程序中就被訴事實為有罪之
    陳述，經審判長告知簡式審判程序之旨，並聽取公訴人及被
    告之意見後，本院合議庭認宜進行簡式審判程序，依刑事訴
    訟法第273 條之1 第1 項規定，合議裁定由受命法官獨任進
    行簡式審判程序，合先敘明。
貳、實體部分：
一、訊據被告對右揭事實坦承不諱，核與告訴人乙○○、陳翠華
    於警、偵訊之證述及被害人丙○○於警訊時證述之情節相符
    ，並有瑞士刀1 把扣案可證，此外，復有贓物認領保單、高
    雄市立聯合醫院診斷證明書各1 分在卷可憑。是被告之自白
    與事實相符，本件事證明確，被告犯行洵堪認定。
二、按刑法第302 條之妨害自由罪，原包括私禁及以其他非法方
    法剝奪人之行動自由而言，所謂非法方法，當包括強暴脅迫
    在內，被告於妨害自由行為繼續中，對被害人恐嚇稱：「聽
    我的話做，否則同歸於盡」等加害生命之事要脅，自屬包含
    於妨害被害人行動自由之同一意念之中，縱渠等所為，合於
    刑法第305 條恐嚇危害安全之情形，仍應視為剝奪行動自由
    之部份行為，最高法院74年台上字第3404號判例意旨可資參
    照。核被告所為，係犯刑法第320 條第1 項普通竊盜罪、同
    法第302 條第1 項之以強暴脅迫方法剝奪人之行動自由罪。
    再被告先後2 次妨害自由犯行，時間緊接，所犯罪名相同，
    顯係基於概括犯意為之，為連續犯，應論以一罪並加重其刑
    。另按以強暴之方法剝奪人之行動自由時，若於實施強暴行
    為之過程中，致被害人受有傷害，乃施強暴之當然結果，固
    不另論傷害罪，惟妨害自由罪，並非以傷人為當然之手段，
    若行為人另具有傷害故意，且發生傷害結果，自應成立傷害
    罪名，經合法告訴，並應負傷害罪責，而與妨害自由罪有方
    法結果之牽連關係，依刑法第55條規定從一重處斷（最高法
    院89年度臺上字第4676號判決意要旨參照）。本案乙○○係
    在被告實施強暴行為剝奪其行動自由之際，致受有如事實欄
    所載之傷勢，業據被害人乙○○於警訊時證述明確，足認被
    害人乙○○所受之傷害人受傷部分，乃被告施強暴之當然結
    果，自不另論傷害罪，故原起訴書並未論被告另涉犯傷害罪
    ，蒞庭公訴人認被告另犯刑法第277 條第1 項之傷害罪，容
    有誤會，併此敘明。被告所犯上開2 罪，犯意各別、行為互
    殊，應予分論併罰。末查，被告前因違反毒品危害防制條例
    案件，經本院以92年度訴字第1827號判決有期徒刑8 月確定
    並入監服刑，於93年9 月8 日縮刑期滿執行完畢，有卷附臺
    灣高等法院被告前案紀錄表可按，其受有期徒刑執行完畢，
    5 年內再犯本件最重本刑為有期徒刑以上之罪，為累犯，應
    依刑法第47條之規定，分別就上開竊盜罪加重其刑，另就以
    強暴脅迫方法剝奪人之行動自由罪部分遞加重其刑。爰審酌
    被告因貪圖私利，以徒手竊取之手段，滿足私慾，行為自有
    未當。又對乙○○、丙○○施以上開暴行，其所為造成被害
    人身心受創之傷害，惟犯後於本院審理坦承犯行，及其智識
    程度、生活情況等一切情狀，分別量處如主文所示之刑，並
    定其應執行刑，以示懲儆。至扣案之瑞士刀1 把，為被告所
    有供犯罪所用之物，應依刑法第38條第1 項第2 款沒收之。
    至於其他扣案之物品如膠帶、話筒，均係自家樂福公司辦公
    室所取得，另領帶、襪子等物亦非被告所有，自不得依法沒
    收，附此敘明。
據上論斷，應依刑事訴訟法第273 之1 條、第299 條第1 項前段
，刑法第56條、第302 條第1 項、第320 條第1 項、第47條、第
51條第5 款、第38條第1 項第2 款，罰金罰鍰提高標準條例第1
條前段，判決如主文。
本案經檢察官黃雯麗到庭執行職務。
中      華      民      國    95    年   1   月   9   日
                     鳳山刑事第二庭   法  官 廖建瑜
以上正本證明與原本無異。
如不服本判決，應於收受送達後10日內向本院提出上訴書狀。
中    華    民    國    95    年    1     月    10    日
                                      書記官 張家榮
中華民國刑法第320條
(普通竊盜罪、竊佔罪)
意圖為自己或第三人不法之所有，而竊取他人之動產者，為竊盜
罪，處 5 年以下有期徒刑、拘役或 500 元以下罰金。
意圖為自己或第三人不法之利益，而竊佔他人之不動產者，依前
項之規定處斷。
前二項之未遂犯罰之。
中華民國刑法第302條
(剝奪他人行動自由罪)
私行拘禁或以其他非法方法，剝奪人之行動自由者，處 5 年以下
有期徒刑、拘役或 300 元以下罰金。
因而致人於死者，處無期徒刑或 7 年以上有期徒刑，致重傷者，
處 3 年以上 10 年以下有期徒刑。
第 1 項之未遂犯罰之。


司法院資訊處製作；財團法人民間司法改革基金會備份。
